【裁判字號】    89,易,412
【裁判日期】    890315
【裁判案由】    贓物
【裁判全文】
台灣台中地方法院刑事判決                          八十九年度易字第四一二號
    公  訴  人  臺灣臺中地方法院檢察署檢察官
    被      告  乙○○
    選任辯護人  周啟同
右列被告因贓物案件，經檢察官提起公訴（八十八年度偵字第二三三００號），本院
判決如左：
    主  文
乙○○無罪。
    理  由
一、公訴意旨略以：被告乙○○明知證人甲○○（本院另案審理中）所刊登廣告出售
    其所竊得被害人丙○○所有之Ｒ六─六七六九號之自用小客車（係甲○○於八十
    八年八月十九日在台中市○○路與自由路之交叉路口所竊得，另改懸掛偽造之Ｍ
    八─五二六六號車牌）係贓車，仍在台中市○○街郵局前，與證人巫啟雄約定看
    車、議價，以顯低於市價之新台幣（下同）三十五萬元向證人甲○○購買，並旋
    即交付定金八萬元後，將上開車輛開回，嗣於八十八年八月二十三日被告駕駛上
    開車輛在台中市○○○路美術館前，為警循線查獲，因認被告涉犯刑法第三百四
    十九條第二項故買贓物罪嫌。
二、按犯罪事實應依證據認定之，無證據不得推定其犯罪事實；又不能證明被告犯罪
    者，應諭知無罪之判決，刑事訴訟法第一百五十四條、第三百零一條第一項分別
    定有明文；且認定不利於被告之事實，須依積極證據，苟積極證據不足為不利於
    被告事實之認定時，即應為有利於被告之認定，更不必有何有利之證據，亦有最
    高法院三十年上字第八一六號判例可資參照；再刑法第三百四十九條第二項故買
    贓物罪，以行為人明知為贓物，而仍故買之為其構成要件，如行為人於買受之初
    不知為贓物，縱於買受後始行知贓，仍不成立故買贓物罪。本件公訴人認被告涉
    犯刑法第三百四十九條第二項故買贓物罪嫌，無非以被告向證人甲○○買車，而
    在約定地點看車時證人甲○○無法馬上提出行照，依一般常情判斷，購買車輛豈
    有未交付行照即貿然購買並交付定金八萬元，且係向一毫無認識之陌生人於初次
    看車即決定購買，並對方急於以顯然低於市價許多之價格脫手，顯不合理；再證
    人柯慧青並證述與被告前去看車，被告與開車前來之人交談約十餘分鐘即至郵局
    領錢予該人，則若非被告與證人甲○○已先就該車之狀況商談清楚，則交易過程
    如此草率，亦與一般購車之交易習慣不合；以被告之社會經驗會毫無贓物之認識
    或懷疑，尚難採信，因認被告所辯解顯係事後飾卸之詞，而無可採等資為論據。
    訊據被告乙○○則否認有何贓物犯行，並辯稱：伊並不知道該自用小客車為贓車
    ，購車時因證人甲○○向伊表示係事故車，所以比較便宜，且證人甲○○說第二
    天會幫伊辦理過戶，所以伊不疑有他，才會在未見行照之下即冒然交付證人甲○○訂金八萬元，並將證人甲○○所交付之車開回家等語。經查，本件被告固有經
    閱讀報紙分類廣告後，打電話與證人甲○○聯絡購車事宜，並其後於八十八年八
    月十九日與證人甲○○約在台中市○○街郵局前看車，並以三十五萬元成交，而
    於同日交付證人甲○○八萬元，而取得該懸掛偽造之Ｍ八─五二六六號車牌之Ｒ
    六─六七六九號自用小客車等事實，為被告分於偵、審時所自承，且與證人甲○○有關此部分之供述大致相符，並有聯合報八十八年八月十七日第五十一版分類
    廣告影本附卷可查（見偵卷第三十四頁），且被告為警查獲之時確亦持有該車，
    其此部分之事實固已足堪認定，並該Ｒ六─六七六九號自用小客車確為被害人丙○○所有，而於八十八年八月十九日在台中市○○路與自由路口為證人甲○○所
    竊，而為屬贓物；惟被告是否因此即應負贓物罪責，仍應調查其他積極之證據，
    以資審認，端視被告於取得該Ｒ六─六七六九號自用小客車時是否明知該車為屬
    贓物，而有贓物之認識，並故買之。查被告與證人甲○○二人互不認識，係被告
    經閱讀證人甲○○在報紙所刊登之分類廣告，而以廣告上所留之０九三０─一七
    七八四六號行動電話與證人甲○○聯絡後，二人始接洽購車事宜者，為被告於本
    院審理時供述甚明，且有該聯合報八十八年八月十七日第五十一版廣告影本附卷
    可查，其上確有證人甲○○所刊登之賣車廣告；雖被告購車之方式非一般人習知
    之在車商或車行等賣車場所購車，而係私人間透過報紙廣告之聯繫，而約定看車
    及購車；然其交易方式並非即有悖於社會生活經驗，此觀之附卷之該證人甲○○
    所登廣告影本，該板面幾全為個人買、賣汽車之廣告（在附卷之一小張報紙影本
    中，即有五十多個汽車買賣廣告），足見此種交易方式，亦係社會生活中有關汽
    車買賣之交易方式之一（一般多為個人出售者，用以避免車商賺取過多之中間差
    價），尚不得認被告係以此不同於平常之方式購車，即謂當然有贓物之認識。另
    查證人甲○○雖於偵、審時均供述伊賣車與被告時有告知該車係贓車等事實；然
    本件被告於八十八年八月二十三日為警查獲時，該Ｒ六─六七六九號自用小客車
    上所懸掛之車牌為偽造之Ｍ八─五二六六號車牌，且被告及證人即購車時有與被
    告一同前往看車之柯慧菁均堅稱被告於取得該車時，其車前後即懸掛Ｍ八─五二
    六六號車牌，且該車牌經送鑑定確屬偽造者，有運圓企業有限公司八十八年十月
    十一日運牌鑑字第八八一０一一０一號鑑定報告書一件可查；是證人甲○○固已
    坦承該車為其所竊者，然該車於為警查獲時既懸掛偽造之車牌，其證人甲○○於
    交付該車予被告時，是否懸掛車牌及有否告知係贓物等事實，事涉證人甲○○是
    否另涉偽造文書犯行，而顯有相當之利害關係，自難期其為真實之陳述，而不得
    遽以證人甲○○在偵、審時之供述，為被告論罪之依據。再被告與證人甲○○二
    人於約定看車前並不認識且未見過面，是證人甲○○於斯時即無可能知悉被告之
    住、居所，從事何業，是否警、調人員等；以該車為被告所竊之事實觀之，一般
    犯罪人畏懼所為犯行被查知，乃事理之常；從而證人甲○○豈可能於未見過被告
    ，且不瞭解被告之背景前，即如其在警訊（八十八年八月二十三日訊問筆錄）所
    言，已不只二次在電話中告知被告該車為贓車，而自暴其犯行，其警訊所言已事
    先告知被告贓物事實，顯不可採。末查，本件被告之被查獲，仍係證人甲○○因
    竊取該Ｒ六─六七六九號自用小客車後，經由車內物品得悉被害人丙○○之電話
    等資料，而另向被害人丙○○恐嚇二十五萬元之財物，始經被害人報警後，於八
    十八年八月二十三日在台中市○○路與大容東街口，將證人甲○○逮捕，且經警
    逮捕後，證人甲○○始向警方供述其所竊之該Ｒ六─六七六九號自用小客車已經
    出賣予被告，而配合警方約被告駕車前往台中市○區○○○路美術館前，被告始
    被逮捕；然查，被告之所以駕車前往證人甲○○所約定之地點，其目的係證人甲○○約其交付另八萬元，且要幫被告辦理車籍之過戶登記事宜，為被告供述甚明
    ；且查獲之員警即台中市警察局第一分局繼中派出所警員陳甲益於查獲之報告書
    中亦有「巫嫌（即證人甲○○）被警查獲時，小抄上有被害人車號、住址、電話
    記明於上，巫嫌自願交代所竊自小客車Ｒ六─六七六九號去向，並以徐女（即被
    告）行動電話０九三五─一三一九五九，要徐女準備台幣捌萬元，便交給所賣汽
    車資料（車籍來源、行照）為由，讓徐女現身交易時為警查獲」記載，有該報告
    書一件在卷可稽（見偵卷第五十二頁以下），足認被告所供伊被查獲時是要去辦
    過戶之詞，非不可採；果如公訴人所指，被告係明知該車為贓物而向證人甲○○
    購買，則自不需辦理車籍資料之過戶登記事宜，被告即無可能因證人甲○○之在
    八十八年八月二十三日聯絡伊前往交款辦理過戶時為警查獲，足認被告所辯不知
    該車係贓物之詞，洵屬可信。綜上，本件被告在購車過程固有未盡查證之責，且
    貪小便宜而誤買證人甲○○所竊之該Ｒ六─六七六九號自用小客車，然既未有積
    極之證據可證被告於購車之初即已知該車為證人甲○○所竊者，依前揭法律規定
    及判例意旨，尚不得遽論以故買贓物罪責；此外，本院復查無其他積極之證據，
    足認被告確有如公訴人所指之贓物犯行，本件為不能證明被告犯罪，自應諭知無
    罪之判決。
據上論斷，應依刑事訴訟法第三百零一條第一項，判決如主文。
中      華      民      國      八十九      年      三    年    十五    日
                                      臺灣臺中地方法院刑事第六庭
                                          法  官  林  源  森
右正本證明與原本無異。
如不服本判決，應於送達後十日內向本院提出上訴狀（須附繕本），上訴於台灣高等
法院台中分院。
                                          書記官
中      華      民      國      八十九      年      三    年    十五    日


司法院資訊處製作；財團法人民間司法改革基金會備份。
